臺灣高雄地方法院刑事判決
111年度訴字第149號
公  訴  人  臺灣高雄地方檢察署檢察官
被      告  翁豐賢




            林泰山



上列被告因傷害等案件，經檢察官提起公訴（110年度偵字第228
14號），本院判決如下：
    主  文
翁豐賢犯傷害罪，處拘役伍拾日，如易科罰金，以新臺幣壹仟元
折算壹日。
林泰山犯傷害罪，處拘役肆拾日，如易科罰金，以新臺幣壹仟元
折算壹日。
    事  實
一、翁豐賢與林泰山為鄰居關係。翁豐賢因房屋裝修噪音問題遭
    人檢舉而對林泰山心有怨懟，於民國110年7月20日12時20分
    許，前往高雄市○○區○○路00號林泰山住處，基於妨害名譽、
    傷害之犯意，在上開不特定之人得以共見共聞之林泰山住處
    大門前，對林泰山辱罵「狗兒子，幹你娘機掰」等語，並對
    林泰山揮擊5、6拳，林泰山於阻擋攻擊之過程中，受有右前
    臂挫外傷之傷害，詎林泰山亦基於傷害之犯意，出拳朝翁豐
    賢之右眼處揮擊，致翁豐賢跌倒在地，撞到林泰山擺設之花
    盆，受有臉部多處擦挫傷、右側顳下頜關節不適等傷勢。嗣
    翁豐賢返回住處後，仍接續前開公然侮辱之犯意，在其大門
    前，以「幹你娘」、「幹你祖母」、「你娘機掰」等不雅言
    詞辱罵林泰山，足以貶損林泰山之名譽。
二、案經翁豐賢、林泰山訴由高雄市政府警察局小港分局移送臺
    灣高雄地方檢察署檢察官偵查起訴。
    理  由
壹、程序部分：
    本判決下列所引用之證據，其中屬傳聞證據之部分，業據檢
    察官、被告2人於本院審理時均同意有證據能力（見訴字卷
    第114至121頁），本院審酌該等具有傳聞證據性質之證據，
    其取得過程並無瑕疵，與待證事實具有關聯性，證明力非明
    顯過低，以之作為證據係屬適當，依刑事訴訟法第159條之5
    規定，自得作為證據。其餘認定本案犯罪事實之非供述證據
    ，並無證據證明係實施刑事訴訟程序之公務員違背法定程序
    所取得，依刑事訴訟法第158條之4規定反面解釋，亦應認均
    具有證據能力。
貳、實體部分：
一、認定犯罪事實所憑之證據及其認定之理由：
    訊據被告翁豐賢對於公然侮辱之犯行坦承不諱，惟被告2人
    均否認有何傷害犯行，被告翁豐賢辯稱：事發當天我因為又
    被檢舉了，所以去林泰山家找他理論，林泰山一拳就打到我
    的眼窩，我摔倒在地上，有碰到他家的花盆，花盆破裂，我
    起身時想要反擊，就被我的員工架走了，我沒有還手的機會
    ，我沒有打到林泰山、也沒有肢體接觸到林泰山，我不知道
    他的傷從何而來等語，被告林泰山辯稱：事發當天翁豐賢在
    外面馬路上看到我買便當回家上2樓，他就開始在馬路上罵
    ，且有踹車，我聽到踹車的聲音，下樓開門，翁豐賢就直接
    從馬路上衝過來打我，我只有擋他，我們2人在短短1、20秒
    鐘有肢體接觸到，但我沒有往外推的動作，後來翁豐賢有跌
    倒，我不知道他為何跌倒，事後我聽翁豐賢的員工說，翁豐
    賢有喝酒等語。經查：
　㈠有關被告翁豐賢所犯公然侮辱罪部分：
　　除被告翁豐賢之供述外，業經證人即告訴人林泰山於警詢及
    偵訊中（見警卷第2至4頁、偵卷第24至25頁）證述明確，且
    有告訴人林泰山提出之現場錄音光碟1片，暨本院於111年4
    月13日審理程序當庭勘驗前揭錄音光碟之勘驗筆錄1份（見
    訴字卷第101頁，勘驗結果詳列如附件）在卷可按，足認被
    告翁豐賢之自白與事實相符，自堪認定為真。
　㈡有關被告2人所犯傷害罪部分：
　⒈被告翁豐賢雖辯稱，其於事發當日前往告訴人林泰山住處前
    理論時，旋遭林泰山一拳打倒在地，其並未出手打林泰山、
    亦無還手之機會等節。惟，證人即告訴人林泰山於本院審理
    中結證稱：事發當時我一開門，翁豐賢看到我時一句話都沒
    說，就衝到我家門口出拳打我，他左右開弓連續打了我5、6
    拳，我沒有還手，只有擋他，所以沒有打到要害，只有手部
    擦挫傷等語（見訴字卷第110至113頁），並有告訴人林泰山
    所提出達福骨外科診所診斷書1紙（見警卷第24頁）附卷足
    稽。依前揭診斷證明書記載，林泰山係於110年7月20日至該
    診所門診治療，經診斷受有右前臂挫外傷之傷害，其驗傷時
    間與本件案發時具有時間之密接性，且該傷勢核與證人林泰
    山證述其遭被告翁豐賢出手毆打而抵擋致受傷之情形相符，
    足佐證人林泰山之前揭證詞。徵以被告翁豐賢於本院自承：
    我當天因為又被檢舉了，所以去林泰山家找他理論，我當時
    情緒很激動、也很氣憤，我有問他再這樣搞下去是要幹嘛等
    語（見訴字卷第35頁），則在被告翁豐賢因遭人檢舉而心生
    憤懣，且情緒激動衝向林泰山住處門口，欲找林泰山理論之
    情形下，被告翁豐賢見到林泰山時，先行出拳毆打林泰山，
    實與常情無違，是以，證人林泰山之上開證述堪認屬實。
　⒉被告林泰山固不諱言告訴人翁豐賢於事發當日曾倒下並撞到
    花盆（見訴字卷第122頁）一情，然辯稱其當時僅有出手阻
    擋告訴人翁豐賢之攻擊，翁豐賢不知何原因跌倒而撞到花盆
    等情。惟，證人即告訴人翁豐賢於本院審理中結證稱：當時
    林泰山打我的右眼窩一拳，我被他打之後摔倒在地上，但我
    不清楚是往哪邊倒，我事前都還好好的，我有去驗傷，事後
    就變成照片顯示的樣子等語（見訴字卷第106至109頁）。又
    依卷附告訴人翁豐賢提出阮綜合醫療社團法人阮綜合醫院（
    下稱阮綜合醫院）之斷證明書1紙、阮綜合醫院111年3月9日
    阮資院秘字第1110000185號函暨檢附翁豐賢之病歷資料影本
    、驗傷光碟、列印自驗傷光碟之驗傷照片等文件（見警卷第
    23頁、訴字卷第41至59、65至69頁）顯示，翁豐賢於110年7
    月20日18時4分至醫院急診接受檢查及治療，診斷結果受有
    臉部多處擦挫傷、右側顳下頜關節不適之傷勢；再者，依卷
    附之現場照片（見警卷第33頁）可見，擺放在林泰山住處前
    方之花盆，確有打翻破損之情形，自足佐翁豐賢證稱其有倒
    地並撞到花盆受傷之情節。再者，被告林泰山既然稱翁豐賢
    前往其住處理論時，一見面即對其連續揮擊5、6拳，堪認翁
    豐賢當時並無何酒醉而步態不穩之狀況，衡情，被告林泰山
    應有出手毆打翁豐賢，始會致翁豐賢摔倒受傷。從而，證人
    翁豐賢之前揭證述，堪認信實。
　⒊何況，依本院當庭勘驗現場錄音光碟之結果（詳附件所示）
    ，被告翁豐賢一開始對林泰山辱罵「狗兒子，幹你娘機掰」
    等話語後，即有錄到衣服摩擦聲，之後有旁人稱「不要打架
    不要打架」等語，足見雙方應有發生肢體衝突並互相毆打之
    情形，旁人始會稱上開話語，更足佐證人林泰山、翁豐賢分
    別證述遭對方出手毆打之情節為真。從而，被告2人皆辯稱
    自己並未毆打對方、對方不知為何受傷等情，顯均係事後卸
    責之詞，不足採認。
  ㈢綜上，本件事證明確，被告2人之犯行均堪以認定，俱應依法
    論科。　　
二、論罪科刑：
  ㈠論罪：
　⒈按所謂「侮辱」，係以使人難堪為目的，以言語、文字、圖
    畫或動作，表示不屑輕蔑或攻擊之意思，足以貶損個人在社
    會上所保持之人格或地位之評價。再按所謂公然二字，祇以
    不特定人或特定多數人得以共見共聞之狀況為已足，自不以
    實際上果已共見共聞為必要，司法院院字第2033號解釋、司
    法院大法官釋字第145號解釋可資參照。查：本件被告翁豐
    賢以「狗兒子，幹你娘機掰」(臺語)等語辱罵告訴人林泰山
    ，此詞句含有輕侮、鄙視對方之意，足認被告翁豐賢所為，
    已造成林泰山在精神上、心理上感覺難堪，並有貶抑林泰山
    之人格及社會評價，確為侮辱林泰山之言語無疑。又本件案
    發地點係在林泰山上開住處大門前，屬不特定人有可能來往
    經過之處，揆諸前揭見解，屬不特定多數人可得共見共聞之
    狀況，而符合「公然」之要件。
　⒉核被告翁豐賢所為，係犯刑法第309條第1項之公然侮辱罪及
    同法第277條第1項之傷害罪；被告林泰山所為，係犯同法第
　　277條第1項之傷害罪。
　⒊被告翁豐賢在林泰山之住處大門前及返回其自己住處大門前
    對林泰山為公然侮辱之犯行，係基於公然侮辱之單一目的所
    為之數個舉動，且係在密切接近之時間、地點實施，各行為
    之獨立性極為薄弱，依一般社會健全觀念，在時間差距上，
    難以強行分開，在刑法評價上，應視為數個舉動之接續施行
    ，屬接續犯，而為包括之一罪。再按刑法上一行為而觸犯數
    罪名之想像競合犯，其存在之目的，在於避免對於同一不法
    要素予以過度評價，則自然意義之數行為，得否評價為法律
    概念之一行為，應就客觀構成要件行為之重合情形、主觀意
    思活動之內容、所侵害之法益與行為間之關連性等要素，視
    個案情節依社會通念加以判斷。查，本件被告翁豐賢係因房
    屋裝修噪音問題遭人檢舉而對林泰山心有怨懟，因而前往林
    泰山之住處大門前，以前揭詞語辱罵林泰山，並出手對林泰
    山揮擊5、6拳，堪認其上開所為皆係導因於前開糾紛所為之
    連串舉動，為避免對於同一不法要素過度評價，自應認係一
    行為觸犯數罪名之想像競合犯，依刑法第55條之規定，從一
    重之傷害罪論處。起訴書認上開2罪名間，犯意各別，行為
    有異，應予分論併罰，顯有誤會。
　㈡科刑：
　　本院審酌被告翁豐賢、林泰山之房屋相鄰，不思理性和平相
    處，被告翁豐賢因房屋裝修噪音問題遭人檢舉，對林泰山心
    有怨懟，竟於上開時間前往林泰山之住處大門前，對林泰山
    辱罵前揭話語，並出手揮擊林泰山5、6拳，惟被告林泰山亦
    出手毆打翁豐賢，致對方均因此受傷，嗣被告翁豐賢返回其
    住處大門前，仍承前犯意對林泰山辱罵上開話語；且被告翁
    豐賢僅坦認公然侮辱之犯行，被告2人均未能坦認傷害犯行
    ，且遲未與對方達成調解或賠償以取得諒解，渠等所為實應
    予非難。又考量被告翁豐賢曾因故意犯罪經法院科刑之紀錄
    ，被告林泰山則未有前科紀錄之素行，有被告2人之臺灣高
    等法院被告前案紀錄表各1份附卷可按。復衡酌本件衝突係
    被告翁豐賢主動前往林泰山之住處前，並對林泰山為公然侮
    辱及傷害犯行而引起，且被告翁豐賢除傷害犯行外，尚有為
    公然侮辱之行為，是被告2人之犯罪情節，自屬輕重有別。
    復參酌被告2人為本件犯行之動機、手段、致對方所受傷勢
    之輕重，兼衡以被告2人自述之智識程度、家庭與生活狀況
    （見訴字卷第122頁），暨刑法第57條各款所列一切情狀，
    分別量處如主文所示之刑，並均諭知易科罰金之折算標準。
據上論斷，應依刑事訴訟法第299條第1項前段，判決如主文。
本案經檢察官蔡杰承提起公訴，檢察官李白松到庭執行職務。
中　　華　　民　　國　　111 　年　　5 　　月　　26　　日
                刑事第十四庭  審判長法  官  呂明燕
                                    法  官  胡慧滿
                                    法　官  吳書嫺
以上正本證明與原本無異。
如不服本判決應於收受判決後20日內向本院提出上訴書狀，並應
敘述具體理由。其未敘述上訴理由者，應於上訴期間屆滿後20日
內向本院補提理由書(均須按他造當事人之人數附繕本)「切勿逕
送上級法院」。
中　　華　　民　　國　　111 　年　　5 　　月　　26　　日
                                    書記官  王萌莉
附錄所犯法條全文：
中華民國刑法第309條
公然侮辱人者，處拘役或9千元以下罰金。
以強暴犯前項之罪者，處1年以下有期徒刑、拘役或1萬5千元以
下罰金。

中華民國刑法第277條
傷害人之身體或健康者，處5年以下有期徒刑、拘役或50萬元以
下罰金。
犯前項之罪，因而致人於死者，處無期徒刑或7年以上有期徒刑
；致重傷者，處3年以上10年以下有期徒刑。

附件：
翁豐賢00：18—狗兒子、幹你娘、機掰…（聽不清楚，出現磨 擦
聲及碰撞聲。）
C男00：30—好啦好啦！
林泰山00：32—怎樣你衝過來做什麼?
C男00：35—不要這樣子啦！老闆。
林泰山00：37—衝過來是要…?(不清楚)
C男00：41—不要打架不要打架。
林泰山00：42—我怕你什麼?
C男00：46—好沒關係，我們走，走走走。
林泰山01：00—他沒有分寸。
翁豐賢01：27—你娘今日林北要給你死，幹你娘。
翁豐賢01：35—林北要給你死…會啦!好好好，林北要…(聽不清楚)
。
翁豐賢01：47—你娘雞掰，還有人在…(聽不清楚)。
翁豐賢01：57—會啦還會再來。
翁豐賢02：21—我隨時會找你。
林泰山02：28—不知道怎樣，好像是說 我太太跟他檢舉。
翁豐賢02：33—幹你娘，你還說沒有。
林泰山02：34—有檢舉什麼你講阿。
翁豐賢02：36—還說沒有。
林泰山02：37—衝過來踢我車還在講。
翁豐賢02：42—會啦會再遇到啦！
翁豐賢02：51—很快就遇到，改天就不是我了啦!你小心一點啦!
林泰山02：53—你繼續罵啊！
翁豐賢03：02—要給你死。
翁豐賢03：04—幹你娘，在那裡屎屎尿尿。
翁豐賢03：12—幹你祖母，去檢舉去檢舉，不要理他。
翁豐賢03：46—你娘雞掰。
翁豐賢03：47—你給我試看麥。
翁豐賢03：49—我不可能放你甘休，包括你某啦！
林泰山03：55—等你啦！
翁豐賢03：57—對啦！你不用等我一定還你很快就到啦！
翁豐賢04：03—幹你娘臭雞掰。
林泰山04：03—你繼續罵。
翁豐賢04：14—檢舉什麼，自認高級知識分子，狗屎幹你娘，你
被幹嗎？你娘欸，臭雞掰。
翁豐賢04：32—你報警啦！你去報警啦！
翁豐賢04：38—不然你那台車明天就不見了。
林泰山04：41—不見了，最好，你現已講得最好。
翁豐賢04：46—對啊！對啊！
翁豐賢04：48—你當作你很厲害嗎？你娘，每間你都檢舉，哪一
間沒被你檢舉到的？
翁豐賢05：03—臭雞掰。
翁豐賢05：10—才做一間房子而已，有犯到你什麼？你房子有何
損失？你講啊！
翁豐賢05：45—你試試看，就會把警察做你靠山。
翁豐賢05：51—要不是我的外勞給我攔住，林男北早就過去揍你
了。
翁豐賢06：03—什麼都檢舉，以為你家最大嗎?還要長久的。
翁豐賢06：14—幹、人渣、畜生、狗兒子。
翁豐賢06：27—我還沒那卑鄙叫我的外勞過去揍你。
林泰山06：35—你很多你事情很多。
翁豐賢06：37—我事情很多啊！
翁豐賢06：45—我怕你嗎？你事情更多。